【裁判字號】    90,上訴,2784
【裁判日期】    900925
【裁判案由】    毒品危害防制條例
【裁判全文】
臺灣高等法院刑事判決                            九十年度上訴字第二七八四號
    上  訴  人
    即  被  告  甲○○
右上訴人因違反毒品危害防制條例案件，不服臺灣板橋地方法院九十年度訴字第一０
０一號，中華民國九十年七月十二日第一審判決（起訴案號：臺灣板橋地方法院檢察
署九十年度毒偵緝字一五六號、九十年度毒偵字第八六五號）提起上訴，本院判決如
左：
    主  文
上訴駁回。
    事  實
一、甲○○前因施用毒品案件，經臺灣板橋地方法院裁定送觀察、勒戒後，認無繼續
    施用毒品之傾向，由台灣板橋地方法院檢察署檢察官於民國八十九年一月三日以
    八十八年度毒偵字第三二五八號案件為不起訴處分確定在案。詎甲○○於五年內
    ，另行基於施用第二級毒品安非他命、大麻之概括犯意，自八十九年七月間某日
    起至九十年二月五、六日左右止，在上開處所，以吸食器燒烤成煙之方式，連續
    施用第二級毒品安非他命多次，以及在九十年二月三、四日左右之某日，同在上
    開處所，以將大麻煙草捲成香煙之方式施用第二級毒品大麻一次。又基於施用第
    一級毒品海洛因之概括犯意，自民國九十年二月初某日起至九十年二月六日止，
    連續多次在台北縣中和市○○路一六Ｏ巷三十五號時三樓Ｇ六室租住處，以將海
    洛因摻在香菸內之方式施用第一級毒品海洛因。嗣於九十年二月八日上午七時三
    十分許，在上址為警查獲，並當場扣得甲○○所有供自己施用之海洛因一包（淨
    重零點零九公克，包裝重零點二零公克）、大麻（即煙草）二包（合計淨重四點
    九八公克，包裝重零點八零公克）、其所有供自己施用含安非他命殘渣之分裝袋
    二個，及甲○○所有供施用安非他命所用之吸食器一組及非供施用毒品所用之注
    射針筒二支。甲○○嗣經台灣板橋地方法院檢察署檢察官聲請台灣板橋地方法院
    以九十年度毒聲字第七一Ｏ號裁定送觀察勒戒處所施以觀察勒戒，因有繼續施用
    毒品之傾向，台灣板橋地方法院復依聲請以九十年度毒聲字第九三八號裁定令入
    戒治處所施以強制戒治。
二、案經臺北縣警察局、臺北市政府警察局中正第一分局移送臺灣板橋地方法院檢察
    署檢察官偵查起訴。
    理  由
一、右揭上訴人即被告甲○○施用海洛因、安非他命、大麻之事實，迭據其於警局偵
    訊、檢察官偵查、原審及本院審理中坦承不諱（被告均承認確有施用，就施用之
    起訖日期所供雖稍有差異，惟以原審九十年六月二十六日所供較為明確可採），
    而扣案毒品「白粉海洛因一包、大麻（即煙草）二包」經送鑑定結果，白粉確係
    第一級毒品海洛因、煙草二包均含第二級毒品大麻成分，此有法務部調查局鑑定
    通知書二紙在卷可稽（附於台灣板橋地方法院檢察署九十年度毒偵字第八六五號
    案卷第二十七、二十八頁）及被告承認係其所有海洛因一包（淨重零點零九公克
    ，包裝重零點二零公克）、大麻二包（合計淨重四點九八公克，包裝重零點八零
    公克）、吸食器一組扣案可資佐證。被告為警查獲後所採集之尿液，經送驗後檢
    出安非他命陽性反應，有台北市立療養院煙毒尿液檢驗報告書一紙在卷可參（附
    於台灣板橋地方法院檢察署上開毒偵字案卷第四十八頁），被告上開自白施用第
    一級毒品海洛因、第二級毒品安非他命、大麻之犯行，與事實相符，洵堪認定。
    至於臺北市立療養院前開煙毒尿液檢驗報告，被告之尿液「嗎啡」雖呈陰性反應
    ，惟此係因其施用數量較少，且已經過相當時間等因素，致未檢出，尚難以此認
    被告所為施用海洛因之自白為不實。而被告前因施用毒品案件，經台灣板橋地方
    法院裁定送觀察、勒戒後，因認無繼續施用毒品之傾向，復由台灣板橋地方法院
    檢察署檢察官以八十八年度毒偵字第三二五八號處分不起訴，有該不起訴處分書
    一件在卷足稽，其經台灣板橋地方法院再以九十年度毒聲字第七一Ｏ號裁定送觀
    察勒戒處所施以觀察、勒戒後，認有繼續施用毒品之傾向，復經台灣板橋地方法
    院九十年度毒聲字第九三八號裁定令入戒治處所施以強制戒治，有台灣板橋地方
    法院裁定二件、有無繼續施用毒品傾向證明書一紙在卷可憑，被告五年以內再犯
    本件施用第一級、第二級毒品犯行，依毒品危害防制條例第二十條第三項前段規
    定，不再適用同法條第二項之規定。本件事證明確，被告犯行洵堪認定。
二、核被告所為，係犯毒品危害防制條例第十條第一項之施用第一級毒品罪，同條例
    第十條第二項之施用第二級毒品罪。又其先後多次施用第一級毒品、第二級毒品
    之犯行，各時間緊接，所犯又分別係觸犯構成要件相同之罪名，顯係基於概括犯
    意反覆實施，均為連續犯，應分別論以一罪。其施用前後持有海洛因、安非他命
    、大麻之低度行為，應為施用之高度行為所吸收，均不另論罪。其所犯上開連續
    施用第一級毒品、第二級毒品犯行，行為互異、犯意各別，所犯構成要件不同，
    應分別論罪併合處罰。公訴人雖認被告另涉犯毒品危害防制條例第十一條第二項
    持有第二級毒品大麻之犯行，惟查被告於警局偵訊中已自白有施用大麻之犯行，
    於原審審理中復自承於九十年二月三、四日購入上開大麻時，曾有施用一次之事
    實，並有扣案大麻二包可資佐證，則被告自白有施用大麻，查與事實相符，堪以
    認定。被告有施用第二級毒品大麻之犯行，則其持有大麻之低度行為，為施用第
    二級毒品之高度行為所吸收，不另論罪。公訴人雖僅起訴被告持有第二級毒品大
    麻，惟被告既已施用，其施用之高度行為與持有行為因屬實質上一罪，為起訴效
    力所及，本院應併予審判，附此敘明。
三、原審以被告罪證明確，適用毒品危害防制條例第十條第一項、第二項、第十八條
    第一項前段，刑法第十一條前段、第五十六條、第五十一條第五款、第三十八條
    第一項第二款，並審酌被告犯罪之動機、目的、手段、所生之危害及犯罪後坦承
    犯行等一切情狀，就連續施用第一級毒品、連續施用第二級毒品二罪分別量處有
    期徒刑八月、五月，並定其應執行之刑為有期徒刑一年，扣案海洛因一包（淨重
    零˙零九公克，包裝重零點二零公克）屬第一級毒品、大麻二包（合計淨重四點
    九八公克，包裝重零點八零公克）屬第二級毒品，含安非他命殘渣之分裝袋二個
    係供犯施用第二級毒品罪所用之物，且屬被告所有，惟安非他命殘渣係第二級毒
    品，分裝袋與安非他命殘渣無法分離，均應依毒品危害防制條例第十八條第一項
    前段之規定宣告沒收銷燬之。扣案之吸食器一組係被告所有供犯施用第二級毒品
    罪所用之物，應依刑法第三十八條第一項第二款之規定宣告沒收。併敘明扣案針
    筒二支雖係被告所有之物，惟被告否認該針筒二支係供施用毒品海洛因或安非他
    命、大麻所用之物，辯稱：伊以摻入香煙吸食之方式施用海洛因，該針筒二支係
    依注射點滴所用之物等語，既查無證據足認該針筒二支係被告用以犯上開施用毒
    品犯行之物，爰不為沒收之宣告。經核認事用法均無不合，量刑及定執行刑亦甚
    妥適。被告上訴意旨空泛指摘原判決任意推定犯罪事實，對被告所提證據漏而未
    審，且量刑太重等語為由，提起上訴，洵無理由，應予駁回其上訴。
據上論斷，應依刑事訴訟法第三百六十八條，判決如主文。
本案經檢察官林炳雄到庭執行職務。
中      華      民      國    九十    年      九      月      二十五    日
                              臺灣高等法院刑事第三庭
                                  審判長法  官  張  連  財
                                        法  官  張  傳  栗
                                        法  官  李  英  勇
右正本證明與原本無異。
施用第一級毒品部分如不服本判決應於收受送達後十日內向本院提出上訴書狀，其未
敘述上訴之理由者並得於提起上訴後十日內向本院補提理由書（均須按他造當事人之
人數附繕本）。
                                        書記官  倪  淑  芳
中      華      民      國    九十    年      九        月    二十六    日
附錄本案論罪科刑法條全文：
毒品危害防制條例第十條
施用第一級毒品者，處六月以上五年以下有期徒刑。
施用第二級毒品者，處三年以下有期徒刑。


司法院資訊處製作；財團法人民間司法改革基金會備份。
